臺灣臺北地方法院刑事判決　　　　　　100 年度簡字第4071號
公　訴　人　臺灣臺北地方法院檢察署檢察官
被　　　告　洪宿分
上列被告因詐欺案件，經檢察官提起公訴（100 年度偵緝字第
1039號、第1040號）後，檢察官聲請改以簡易判決處刑，經本院
合議庭裁定由受命法官獨任改依簡易程序審理（100 年度易字第
2090號），判決如下：
    主      文
洪宿分幫助意圖為自己不法之所有，以詐術使人將本人之物交付
，處有期徒刑參月，如易科罰金，以新台幣壹仟元折算壹日。
    事實及理由
一、洪宿分依其社會生活經驗及智識程度，能預見提供帳戶之存
    摺、印章、金融卡、提款密碼等資料予他人使用，可能遭人
    將之作為從事詐欺取財等犯罪行為之工具，竟仍不違背其本
    意，基於幫助他人詐欺取財之不確定故意，於民國99年8 月
    初某日，在臺北車站附近之公車站，將其所有之渣打國際商
    業銀行平鎮分行存款帳戶（帳號為：000-0000-0000-0000-
    0000號，以下簡稱渣打銀行帳戶）、永豐商業銀行中壢分行
    存款帳戶（帳號為：000-0000-0000-0000-0000 號，以下簡
    稱永豐銀行帳戶）、玉山商業銀行南桃園分行存款帳戶（帳
    號為：0000-0000-0000-0000 號，以下簡稱玉山銀行帳戶）
    之存摺、印章、金融卡、提款密碼等資料，以每一帳戶新臺
    幣五千元之價格，販賣予某真實年籍、姓名不詳之成年人士
    使用。該人士所屬之詐騙集團，旋基於意圖為自己不法所有
    之犯意，先後為下列犯行：
（一）先於99年8 月4 日撥打電話予陳元樑，佯稱「網路購物分
      期付款設定有誤，須依其指示操作提款機」云云，致陳元
      樑陷於錯誤，而於99年8 月6 日上午10時44分許，匯款六
      十萬元至洪宿分提供之前開渣打銀行帳戶，旋遭該詐騙集
      團成員提領一空。
（二）次於99年8 月8 日撥打電話予許齡心，佯稱「網路拍賣分
      期付款設定有誤，須依其指示操作提款機」云云，致許齡
      心陷於錯誤，而於同日下午3 時16分許，匯款四萬二千元
      至洪宿分提供之前開永豐銀行帳戶，旋遭該詐騙集團成員
      提領一空。
（三）嗣於99年8 月8 日撥打電話予曾薏潔，佯稱「網路購物付
      款設定有誤，須依其指示操作提款機」云云，致曾薏潔陷
      於錯誤，而於同日下午5 時37分許，匯款八萬元至洪宿分
      提供之前開永豐銀行帳戶，旋遭該詐騙集團成員提領一空
      。
（四）復於99年8 月8 日撥打電話予洪綺蔓，佯稱「有至電視頻
      道購物，須依其指示操作提款機」云云，致洪綺蔓陷於錯
      誤，而於同日下午6 時21分許，匯款一萬一千零一元至洪
      宿分提供之前開玉山銀行帳戶，旋遭該詐騙集團成員提領
      一空。
（五）又於99年8 月8 日撥打電話予陳秀燕，佯稱「有至電視頻
      道購物分期付款設定有誤，須依其指示操作提款機」云云
      ，致陳秀燕陷於錯誤，而於同日下午6 時36分許，匯款二
      萬八千九百八十九元至洪宿分提供之前開玉山銀行帳戶，
      旋遭該詐騙集團成員提領一空。
（六）再於99年8 月8 日撥打電話予蔡婉羚，佯稱「網路購物分
      期付款設定有誤，須依其指示操作提款機」云云，致蔡婉
      羚陷於錯誤，而於同日下午4 時35分許，匯款一萬五千六
      百七十八元至洪宿分提供之前開玉山銀行帳戶，旋遭該詐
      騙集團成員提領一空。
二、上揭事實，有下列證據可證：
（一）被告洪宿分坦承有於前開時地，以每一帳戶資料五千元之
      價格，將其所有之上開渣打銀行、永豐銀行、玉山銀行帳
      戶之存摺、印章、金融卡、提款密碼等資料，出售予該真
      實年籍、姓名不詳之成年人士使用。
（二）證人陳元樑、許齡心、曾薏潔、洪綺蔓、陳秀燕、蔡婉羚
      等人於警詢時證述遭詐騙集團成員詐騙，並分別匯款至被
      告提供之前開帳戶。
（三）開戶資料、交易明細資料、匯款單等件。
（四）按一般於郵局或銀行等金融機構開設存款帳戶暨請領存摺
      及金融卡，係針對個人身分及信用予以資金流通之經濟活
      動，具有強烈專屬性，而金融帳戶為個人理財之工具，且
      申請開立金融帳戶並無任何特殊之限制，一般民眾均得以
      存入最低開戶金額之方式，任意在多數不同之金融機構申
      辦多數之存款帳戶使用，此乃公眾所週知之事實，亦為被
      告所應知。是依一般人之日常生活經驗，若見他人不以自
      己名義申請帳戶，反向他人收取存款帳戶為不明用途使用
      ，衡情對於該等帳戶係供詐騙等目的不法使用一節，自當
      有合理之預見與認知。
（五）綜上所述，本案事證明確，被告犯行，洵堪認定。
三、按刑法上之幫助犯，係對於犯罪與正犯有共同之認識，而以
    幫助之意思，對於正犯資以助力，而未參與實施犯罪之行為
    者而言（最高法院88年度台上字第1270號判決意旨參照）。
    如未參與實施犯罪構成要件之行為，且係出於幫助之意思提
    供助力，即屬幫助犯，而非共同正犯。查被告將其所有之上
    揭帳戶存摺、印章、金融卡及提款密碼等資料，提供予真實
    年籍、姓名不詳之成年人士，用以詐騙被害人匯入金錢，顯
    係基於幫助詐欺取財之犯意，而未參與前開詐欺取財犯行之
    構成要件行為。是核被告所為，係犯刑法第30條第1 項、第
    339 條第1 項之幫助詐欺取財罪。被告以一次交付三個帳戶
    資料行為，幫助該詐騙集團成員先後六次詐欺取財犯行，為
    同種想像競合犯，仍應從一重之幫助詐欺取財罪處斷。至被
    告以幫助之意思，參與構成要件以外之行為，為幫助犯，爰
    依刑法第30條第2 項規定，依正犯之刑減輕之。
四、爰審酌被告之素行，犯罪之動機、目的、手段、所生危害，
    及犯罪後之態度等一切情狀，量處如主文所示之刑，並諭知
    如易科罰金之折算標準，以示懲儆。
五、據上論斷，應依刑事訴訟法第449 條、第454 條第2 項，刑
    法第30條、第339 條第1 項、第55條、第41條第1 項前段，
    刑法施行法第1 條之1 ，逕為簡易判決如主文。
六、如不服本判決，應於收受送達後10日內，向本院提出上訴狀
    ，並應敘述具體理由；其未敘述上訴理由者，應於上訴期間
    屆滿後20日內，向本院補提理由書（均須按他造當事人之人
    數附繕本）。
中    華    民    國    100   年    11    月    23    日
                          刑事第十庭  法  官  林 鈺 琅
以上正本證明與原本無異。
                                      書記官  黃 慧 怡
中    華    民    國    100   年    11    月    23    日
附錄本案論罪科刑法條全文：
刑法第339 條：
  意圖為自己或第三人不法之所有，以詐術使人將本人或第三人
  之物交付者，處五年以下有期徒刑、拘役或科或併科一千元以
  下罰金。
  以前項方法得財產上不法之利益或使第三人得之者，亦同。
  前二項之未遂犯罰之。